---
title: "Lab10"
author: "Roman Larkin"
date: "2024-05-06"
output: html_document
---

```{r setup, include=FALSE}
knitr::opts_chunk$set(echo = TRUE)
```

## Przykład

```{r}
obs0 <- data.frame(usterki = c(0, 1, 2, 3), obwody = c(31, 15, 9, 4))
n <- sum(obs0$obwody)
lambda <- round(sum(obs0$usterki*obs0$obwody)/n, 1)
obs <- data.frame(usterki = c(0, 1, 2), obwody = c(31, 15, 13))
pr <- c(dpois(c(0,1), lambda),
        1-sum(dpois(c(0,1), lambda)))
wart.p <- chisq.test(x=obs$obwody,p=pr)$p.value
```

## Zadanie 1

Hipoteza zerowa: Rozkład kalorii w hot-dogach drobiowych jest normalny.

Hipoteza alternatywna: Rozkład kalorii w hot-dogach drobiowych nie jest normalny.

```{r}
dane1 <- openxlsx::read.xlsx("hot_dog.xlsx")
a <- 0.05
h.w <- dane1$wołowe
h.d <- na.omit(dane1$drobiowe)

qqnorm(h.w, col = 'red', main = 'Wykres kwantylowy dla hot-dogów wołowych', 
       xlab = 'Kwantyle teorytyczne', ylab = 'Kwantyle przykładowe')
qqline(h.w, col = 'blue')


qqnorm(h.d, col = 'red', main = 'Wykres kwantylowy dla hot-dogów drobiowych', 
       xlab = 'Kwantyle teorytyczne', ylab = 'Kwantyle przykładowe')
qqline(h.d, col = 'blue')

```

Na podstawie otrzymanych wykresów kwantylowych nie jesteśmy w stanie jednoznacznie stwierdzić czy liczba kalorii w rozważanych hot-dogah ma rozkład normalny, ponieważ punkty wykresu nieregularnie rozłożone są wokół linii referencyjnej w jej środkowej części.

```{r}
ks.test(h.w, h.d)
```

Na podstawie testu Kołmogorowa-Smirnowa dla dokładnie dwóch prób możemy zrobić następujące wnioski: Ponieważ wartość p, która wynosi (0.00145) jest mniejsze od poziomu istotności (0.05), odrzucamy hipotezę zerową. Oznacza to, że istnieje istotna różnica między rozkładami kalorii w hot-dogach drobiowych i wołowych.Maksymalna różnica między skumulowanymi rozkładami empirycznymi obu próbek wynosi 0.58235


```{r}
nortest::lillie.test(h.d) #Lillieforsa
nortest::lillie.test(h.w)
```

```{r}
nortest::ad.test(h.d) #Andersona-Darlinga
nortest::ad.test(h.w)
```
```{r}
nortest::cvm.test(h.d) #Cramera von Misesa
nortest::cvm.test(h.w)
```
