---
title: "Kolokwium.Statystyka"
author: "Antoniuk Davyd"
date: "2024-06-12"
output: html_document
---

```{r setup, include=FALSE}
knitr::opts_chunk$set(echo = TRUE)
```

```{r message=FALSE, warning=FALSE}
library(stats)
library(ggplot2)
```
##Zadanie 1
```{r}
gleba <- read.table("gleba.csv",sep = ",", header = TRUE)
colSums(is.na(gleba))
head(gleba)
```

###(A)

```{r}
ggplot(gleba, aes(x = factor(1), y = copper)) + 
  geom_boxplot() + 
  labs(title = "Stężenie Miedzi w Glebie", x = "Miedź", y = "Stężenie")
```


Mediana: Wartość mediany stężenia miedzi znajduje się w okolicach 40 jednostek.
Wartości odstające: Istnieje kilka wartości odstających, które wskazują na wyjątkowo wysokie stężenia miedzi w niektórych próbkach gleby, przekraczające 100 jednostek.


```{r}
ggplot(gleba, aes(x = factor(1), y = zinc)) + 
  geom_boxplot() + 
  labs(title = "Stężenie Cynku w Glebie", x = "Cynk", y = "Stężenie",color="lightpink")
```

Mediana: Wartość mediany stężenia cynku w glebie znajduje się w mniej 500 jednostek.
Wartości odstające: Istnieje kilka wartości odstających, które wskazują na wyjątkowo wysokie Stężenie Cynku w Glebie w niektórych próbkach gleby, przekraczające 1500 jednostek.

###(B)

```{r}
alpha <- 0.04
```

-TEST NA RÓWNOŚĆ WARIANCJI
$H_0:$ Wariancje rozkładów stężenie miedzi i stężeniu cynku są takie same.
$H_1:$ Wariancje rozkładów stężenie miedzi i stężeniu cynku są różne.

```{r}
var.test(gleba$copper, gleba$zinc)
```

Otrzymana p-wartość jest mniejszą niż 0.05 więc odrzucamy hipotezę zerową na korzyść hipotezy
alternatywnej.

-TEST NA RÓWNOŚĆ ŚREDNICH
$H_0:$ Rozkłady średnich stężenie miedzi w badanej glebie i stężenia cynku są równe.
$H_1:$ Rozkład średniej stężenie miedzi w badanej glebie jest większy niż rozkład średniej stężenia cynku.

```{r}
t.test(gleba$copper, gleba$zinc,conf.level=0.96)
```

Otrzymana p-wartość jest mniejszą niż 0.04 więc odrzucamy hipotezę zerową na korzyść hipotezy
alternatywnej. 
###(C)

$H_0:$ Stężenie miedzi i cynku nie są skorelowane.
$H_1:$ Stężenie miedzi i cynku są skorelowane.

Estymator punktowy współczynnika korelacji liniowej Pearsona
```{r}
cor(gleba$copper, gleba$zinc,method = "pearson")
```


```{r}
cor.test(gleba$copper, gleba$zinc, conf.level = 0.94) 
```
Otrzymana p-wartość jest mniejszą niż 0.06, więc odrzucamy hipotezę zerową na korzyść hipotezy alternatywnej.
  
##Zadanie 2

```{r message=FALSE, warning=FALSE}
library(MASS)
```

```{r}
dane <- anorexia
head(dane)
```

###(A)

```{r}
n <- 72
```

```{r}
dane_cbt <- subset(anorexia, Treat == "CBT")

dane_cbt_rozn <- dane_cbt$Postwt - dane_cbt$Prewt

test <- t.test(dane_cbt_rozn)
p_u <- test$conf.int[1:2]
round(p_u,3)
```

Około 95 realizacji przedziału (0.227;5.787) na 100 zawiera szacowaną wartość średniej wagi przed i po terapii behawioralnej.


###(B)

$H_0:$ Średnia różnica wagi przed i po terapii behawioralnej wynosi zero
$H_1:$ Średnia różnica wagi przed i po terapii behawioralnej jest rózna od 0

```{r}
t.test(dane_cbt_rozn, alternative = "two.sided")
```

Otrzymana p-wartość jest mniejszą niż 0.05 więc odrzucamy hipotezę zerową na korzyść hipotezy
alternatywnej.
  
## Zadanie 3
  
```{r}
n <- 80
czerwone <- 35
biale <- 31
rozowe <- 14

w <- c(czerwone, biale, rozowe)
stos <- c(3, 2, 2)
wszystkie_obserwacje <- n
```

$H_0:$ Stosunek róż czerwonych do białych i różowych wynosi 3:2:2
$H_1:$ Stosunek róż czerwonych do białych i różowych jest inny, niż 3:2:2

```{r}
ocz <- wszystkie_obserwacje*stos/sum(stos)
ocz
```
```{r}
p <- ocz/sum(ocz)
sum(p)
```
```{r}
chisq.test(x = w, p = p)
```

Otrzymana p-wartość jest mniejszą niż 0.05 więc odrzucamy hipotezę zerową na korzyść hipotezy
alternatywnej. 
  
  
  
  
  
  
  
  
  
  
  
  
  