---
title: "lab14"
author: "Antoniuk Davyd"
date: "2024-06-10"
output: html_document
---

```{r setup, include=FALSE}
knitr::opts_chunk$set(echo = TRUE)
```

```{r}
library(datasets)
library(readxl)
library(stats)
library(DescTools)
library(ggplot2)
```

s(x)=a*x+b
Y=b_0+b_1*X+E

Zależność średnicy drzewa od wysokości

Y-średnica

X-wysokość

summary(ln())

Tets istotności dla wspólczynnika modelu liniowego

$H0: b_i=0$
$H1: b_i\neq0$

Statystyka i obszar krytyczny/ p-wartość


```{r}
#A
# cor(trees$Girth,trees$Height)
cor.test(trees$Girth,trees$Height)
```
```{r}
#B
model <- lm(Girth ~ Height,data=trees)
summary(model)
#Std.Error - Standardowy Błąd
```
Patrząc na wydruk funkcji summary(lm()) możemy powiedzić że średnica drzewa załeży od wysokości w taki sposób:
średnia = -6.18839 + 0.25575*wysokość - zbudowany model
Po tym modelu już możemy zobaczyć że jak rośnie wysokość to średnica średnio rośnie i jak różnica maleje to średnica średnio maleje.
Patrząc na wspólczynniki widzimy, że nasz bląd b_0 jest dość duży ponieważ jest określony blędem okolo -6.Natomiast drugi wspólczynnik jest owalczony mniejszem błędem okolo 0,256.
Estymator b_1 jest statystycznie istotny.
Patrząc na p wartość naszego testu która wynosi 0.
W pierwszej linijce widzimy że p-wartość jest powyżej od pięciu setnych co oznacza że nie mamy podstaw do odrzucenia hipotezy zerowej a więc możemy przypuściać że ten wspólczynnik b_0 jest estymatorem punktowym, ale test wykazuje że on właściwie jest równy zero.
W drugiej linijce widzimy że p-wartość jest mniejsza niż pięć setnych to znaczy że odrzucamy hipotezę zerową, że b_1, a więc ten wspólczynnik jest równy 0.
A więc możemy zrobić wniosek że jakość takiego modelu nie jest taką dobrą, ponieważ dostajemy estymator punktowy a mimo wszystko test statystyczny  mówi że on jest właściwie spadkiem(równy zero) i nie mamy podstaw żeby jego nie odrzucić.

Jeszcze z naszego testu mamy informację o błądu modelu(odchylenie standardowe błędu losowego). Wspólczynnik determinacji(R^2) równy 0.2679 który mówi jaki procent jest wyjaśniany w naszym modeli.Model wyjaśnia o 27% zmienności średnicy.

Podsumowanie:
Estymatory punktowe wspólczynników modelu -6.18839; 0.25575
Oszacowany błąd estymatorów 5.96020 ; 0.07816
Testy na wspólczynniki regresji 0.30772 ; 0.00276
Wspólczynnik determinacji 0.2697

```{r}
#D_1
#Dla tego że beta1=0.2557471 to na tyle wyrośnie średnica 
model$coefficients[2]
```
Jeśli wysokość wzrośnie o cal, to średnica wzrośni o 26 setnych stopy

```{r}
#Naprzyklad biorąc wysokości 90 i 91 otrzymamy
srednia1 <- model$coefficients[1]+model$coefficients[2]*90
srednia2 <- model$coefficients[1]+model$coefficients[2]*91
srednia2-srednia1
```
```{r}
#p wartosc 
```


```{r}
#D_2
wysokosc <- 87
srednia <- model$coefficients[1]+model$coefficients[2]*wysokosc
srednia

predict(model,newdata=data.frame(Height=87),interval = "predict")
```
Średnica drzewa o wysokości 87 cali równa: 16.06161 

-- MURAT
```{r}
summary(lm(trees$Girth~trees$Height))
```
Otrzymujemy następujący model
średnia = -6.18839 + 0.25575*wysokość
Ponadto widzimy ze wartosc p w przedstawionym tescie na wpolczynnik regresji z hipoteza
еф
Model wyjasnia okolo 27 procednt zmiennosci _____.

```{r}
plot(trees$Girth, trees$Height, main="Zależność między średnicą a wysokością drzewa",
     xlab="Średnica drzewa (cale)", ylab="Wysokość drzewa (stopy)", pch=19)
abline(lm(Height ~ Girth, data = trees), col="blue")

plot(trees$Girth, trees$Height, main="Zależność między średnicą a wysokością drzewa",
     xlab="Średnica drzewa (cale)", ylab="Wysokość drzewa (stopy)", pch=19)
abline(lm(Height ~Girth,data=trees),col='blue')

lm(Height ~Girth,data=trees)
lm(Girth ~Height,data=trees)
```

