---
title: "Lab12"
author: "Davyd Antoniuk"
date: "2024-05-29"
output: html_document
---

```{r setup, include=FALSE}
knitr::opts_chunk$set(echo = TRUE)
```

## Zadanie 1

$H_0:$ szerokość działki kielicha nie zależy od gatunku

$H_1:$ szerokość działki kielicha zależy od gatunku

duży - większy równy medianie

mały - mniejszy od mediany.
```{r}
dane <- iris
dane$Sepal.Width <- ifelse(dane$Sepal.Width >= median(dane$Sepal.Width), 'duży', 'mały')
mk <- table(dane$Species, dane$Sepal.Width) # macierz kontyngencji
mk
```

```{r warning=FALSE}
library(ggplot2)
library(ggmosaic)
barplot(t(mk),beside=TRUE, col = c("lightgreen", "lightblue"), legend.text = colnames(mk),main="Kategoria szerokości działki kielicha a Gatunek", xlab  = "Gatunek",ylab = "Liczba")
mosaicplot(mk, col = c("lightgreen", "lightblue"),
           main = "Kategoria szerokości działki kielicha a gatunek",
           xlab = "Gatunek",
           ylab = "Kategoria szerokości działki kielicha")
```

```{r}
chisq.test(mk)
```

Ponieważ p wartość 1.241e-11 jest mniejsza niż 0.05, więc mamy podstawy do odrzucenia hipotezy zerowej. Możemy przypuszczać, że gatunek ma wpływ na szerokość działki kielicha

## Zadanie 2

```{r}
dane2 <- matrix(c(83, 173, 40, 17, 20, 84, 17, 94, 5, 29, 14, 16), ncol = 3, nrow = 4)
row.names(dane2) <- c('czarne', 'brązowe', 'rode', 'blond')
colnames(dane2) <- c('brązowe', 'niebieskie', 'zielone')
dane2
```

$H_0:$ kolor oczu nie zależy od koloru włosów

$H_1:$ kolor oczu zależy od koloru włosów

```{r}
barplot(t(dane2),beside=TRUE, col = c("brown", "lightblue", "lightgreen"), legend.text = colnames(dane2),main = "Kolor oczu a Kolor włosów",
        xlab = "Kolor włosów", 
        ylab = "Liczba osób")
mosaicplot(dane2, col = c("brown", "lightblue", "lightgreen"),main = "Kolor oczu a Kolor włosów",
        xlab = "Kolor włosów", 
        ylab = "Kolor oczu",las=1)
```

```{r}
chisq.test(dane2)
```

Ponieważ p wartość 2.2e-16 jest mniejsza niż 0.05, więc mamy podstawy do odrzucenia hipotezy zerowej. Możemy przypuszczać, że kolor oczu zależy od koloru włosów

```{r warning=FALSE}
library(DescTools)
```

```{r}
ContCoef(dane2) #Współczynnikiem kontyngencji C Pearsona
```


```{r}
TschuprowT(dane2) #wspólczynnik T Czuprowa
```

```{r}
Assocs(dane2)# funkcja która jednocześnie oblicza większość wspólczynników 
```


