---
title: "lab13"
author: "Antoniuk Davyd"
date: "2024-06-09"
output: html_document
---

```{r setup, include=FALSE}
knitr::opts_chunk$set(echo = TRUE)
```

```{r message=FALSE, warning=FALSE}
library(readxl)
library(stats)
library(psych)
library(DescTools)
library(ggplot2)
```

##ZADANIE 13.2

```{r}
dane <- read_excel("oceny.xlsx")
dane <- na.omit(dane)
dane
```

##A

```{r}
n <- 100
a <- 0.02
rachun <- dane$rachunek
stat <- dane$statystyka
```

```{r}
r_xy <- cor(rachun, stat, method = "pearson")
q <- qnorm(1-a/2)

c_i_l <- (r_xy - q*(1-(r_xy)^2)/(sqrt(n)))
c_i_r <- (r_xy + q*(1-(r_xy)^2)/(sqrt(n)))
```

```{r}
paste("(", round(c_i_l, 2), ",", round(c_i_r, 2), ")")
```

Predzial zawiera 0, więc wspołczynnik korelacji ρ
może być równy 0. Możemy przypuszczać, że zmienne “rachunek” i “statystyka” są nieskorelowane.

##B
$H_0: p=0$
$H_0: p\neq0$
```{r}
cor.test(rachun, stat, conf.level = 0.98)
```

```{r}
t <- (r_xy*sqrt(n-2))/(1-(r_xy)^2)
qt <- qt(1-a/2, n-2)
t
```

```{r}
paste("(", -Inf, ",", -round(qt, 3), "]", "U", "[", round(qt, 3), ",", Inf, ")")
```

Statystyka testowa -1.5893396 nie zawiera się w obszarze krytycznym, więc nie mamy podstaw do odrzucenia hipotezy zerowej. Oceny z rachunku prawdopodobieństwa i statystyki nie są skorelowane.

Nie mamy podstaw do odrz H_0 - korelacja - 0 -> nie sa skor.

❗Przypuszczamy❗, że oceny z rachunku prawdopodobieństwa i statystyki nie są skorelowane

##Zadanie 13.3
```{r}
dane2 <- read_excel("tlen.xlsx")
dane2
```

```{r}
T <- as.numeric(dane2$T)
dane2$DO <- as.numeric(dane2$DO)
```

##(A)   
```{r}
ContCoef(dane2$T, dane2$DO) # współczynnik C Pearsona
```
Z tego można wywnioskować że istnije silna zależność między badanymi cechami.

```{r}
CramerV(dane2$T, dane2$DO) #Współczynnikiem kontyngencji V Cramera
```
```{r}
TschuprowT(T,dane2$DO)
```


Obliczylem wspólczynnik kontyngencji V Cramera za pomocą funkcji "DescTools::CramerV" i otrzymałem wspólczynnik równy: 0.8940593. Z tego można wywnioskowac że między badanymi cechami istnieje silna wspólzależność krzywoliniowa.

```{r}
statyst_yulea <- chisq.test(T, dane2$DO)$statistic
statyst_yulea <- as.numeric(statyst_yulea)
statyst_yulea <- sqrt(statyst_yulea)
wsp <- sqrt(statyst_yulea/length(T))
wsp
```

```{r}
# wsc <- round(DescTools::ContCoef(dane2$T,dane2$DO),4)
# 
# x <- as.numeric(chisq.test(T,dane2$DO)$statistic)
# wfy <- round(sqrt(x/n),4)
# 
# wsp <- data.frame(nazwa=c('fi Yula'),wartosc=c(wfy))
# 
# knitr::kable(wsp)

#0.8941
#0.8524
#0.9839
#0.9067
```


##(B)
$H_0: $temperatury wody i koncentracji tlenu w rzece Ijse nie są skorelowane
$H_0: $temperatury wody i koncentracji tlenu w rzece Ijse są skorelowane

```{r}
cor.test(T, dane2$DO) #conf.level
```

Test przeprowadziłem wykorzystając z funkcji "cor.test()".Z wyniku tej funkcji otrzymałem wartość statystyki równą -7.5735,57 stopni swobody,ponieważ miałem 57 obserwacji,p wartość równą 3.522e-10.Otrzymana p-wartość jest mniejszą od pięciu setnych więc odrzucamy hipotezę zerową na korzyść hipotezy alternatywnej. Na podstawie tych danych możemy twierdzić że temperatury wody i koncentracji tlenu w rzece Ijse są skorelowane.

##(C)
 Na podstawie oblicznnych wspolczynnikow kontygwencji mozemy powiedzic ze istnieje silnia zaleznosc funkcyjna miedzy koncentracja tlenu a temperatury wody.Ponadto pzeprowadzony test na wspolczynnik korelacji wskazuje ze badane zmienne sa skorelowane.W przeprowadzonym testu, wspólczynnik korelacji otrzymaliśmy -0.708, który jest dość duży i ujemny, co wskazuje na to że ze wzrostem temperatury, zmniejsza się tlen.

 
