---
title: "lab6"
author: "Antoniuk Davyd"
date: "2024-04-10"
output: html_document
---

```{r setup, include=FALSE}
knitr::opts_chunk$set(echo = TRUE)
```

```{r message=FALSE, warning=FALSE}
library(actuar)
library(MASS)
library(fitdistrplus)
library(stats)
```

**ZADANIE 6.1**
W zakładzie uboju drobiu wybrano losowo 20 kurczaków i otrzymano średnią wagę kurczaka
2.44 kg oraz nieobciążone odchylenie standardowe równe 0.28 kg.

(A) Przyjmując, że waga kurczaków ma rozkład normalny wyznaczyć przedział ufności dla średniej wagi
kurczaka na poziomie ufności 0.95. Jak zmieni się przedział, jeśli przyjmiemy poziom ufności 0.99?

(B) Załóżmy, że zważano 1000 kurczaków i otrzymano taką samą średnią i takie samo odchylenie standardowe.
Czy otrzymany w tym przypadku przedział ufności dla średniej wagi zwiększy się czy zmniejszy? Rozważ
dwa przypadki przyjmując poziomu ufności 0.95 i 0.99. Odpowiedź uzasadnij.
```{r}
#A
n <- 20
x.bar <- 2.44
s.daszek <- 0.28
alfa1 <- 1-0.95
alfa2 <- 1-0.99

t.alfa1 <- qt(1-alfa1/2,n-1)
lewy.kon1 <- round(x.bar-t.alfa1*(s.daszek/sqrt(n)),4)
prawy.kon1 <- round(x.bar+t.alfa1*(s.daszek/sqrt(n)),4)
cat("95-ciu PROCENTOWYM PRZEDZIALEM UFNOŚĆI ŚREDNIEJ WAGI KURCZAKA JEST PRZEDZIAL O KOŃCACH: (",lewy.kon1,";",prawy.kon1,")","\n")
#NA POZIOMIE ?ISTOTNOŚCI?(ufności) 0.95: PRZEDZIA (---) POKRYWA/ZAWIERA NIEZNANĄ ŚREDNIĄ WAGĘ KURCZAKA
#95% PROCENTOWYM PRZEDZIALEM UFNOŚĆI ŚREDNIEJ WAGI KURCZAKA JEST PRZEDZIAL O KOŃCACH ()
t.alfa2 <- qt(1-alfa2/2,n-1)
lewy.kon2 <- round(x.bar-t.alfa2*(s.daszek/sqrt(n)),4)
prawy.kon2 <- round(x.bar+t.alfa2*(s.daszek/sqrt(n)),4)
cat("99-ciu PROCENTOWYM PRZEDZIALEM UFNOŚĆI ŚREDNIEJ WAGI KURCZAKA JEST PRZEDZIAL O KOŃCACH: (",lewy.kon2,";",prawy.kon2,")","\n")
```
Wraz ze wzrostem poziomu ufności rośnie długość przedziału ufności
(Wraz ze zmniejszeniem poziomu istotności rośnie długość przedzialu ufności)
```{r}
#B
n_nowe <- 1000
x.bar <- 2.44
s.daszek <- 0.28
alfa1 <- 1-0.95
alfa2 <- 1-0.99

u.alfa1 <- qnorm(1-alfa1/2)
lewy.kon1 <- round(x.bar-u.alfa1*(s.daszek/sqrt(n_nowe)),4)
prawy.kon1 <- round(x.bar+u.alfa1*(s.daszek/sqrt(n_nowe)),4)
cat("Przedział ufności dla średniej wagi kurczaka na poziomie ufności 0.95 z próbą 1000-elementową: (",lewy.kon1,";",prawy.kon1,")","\n")

u.alfa2 <- qnorm(1-alfa2/2)
lewy.kon2 <- round(x.bar-u.alfa2*(s.daszek/sqrt(n_nowe)),4)
prawy.kon2 <- round(x.bar+u.alfa2*(s.daszek/sqrt(n_nowe)),4)
cat("Przedział ufności dla średniej wagi kurczaka na poziomie ufności 0.99 z próbą 1000-elementową: (",lewy.kon2,";",prawy.kon2,")","\n")
```
Przy zwiększeniu liczby kurczaków do 1000, przedział ufności dla średniej wagi kurczaka zmniejszy się zarówno dla poziomu ufności 0.95, jak i 0.99. Jest to zgodne z tym, że im większy rozmiar próby, tym samym mniejszy jest przedział ufności.

**ZADANIE 6.2**
Pewna firma prowadząca badania rynkowe chce oszacować udział przedsiębiorców zagranicznych w amerykańskim rynku pewnego produktu. W tym celu pobrano próbę 100 konsumentów i stwierdzono, że 34 osoby w próbie kupują produkt wyprodukowany za granicą.
(A) Wyznacz 95% przedział ufności dla udziału produktu zagranicznego w rynku amerykańskim.
(B) Załóżmy, że rozważana firma nie jest zadowolona z rozpiętości otrzymanego przedziału twierdząc, że jest
ona zbyt duża. Czy zwiększenie liczebności próby pozwoli na zmniejszenie długości przedziału? Jeśli tak, to
wyznacz przedział ufności udziału produktu zagranicznego w amerykańskim rynku zakładając, że dysponujemy
próbą 400-elementową i na podstawie tej próby otrzymujemy ten sam wynik, tj. udział konsumentów, którzy
kupują produkty wyprodukowane za granicą pozostaje taki sam w tej 400-elementowej próbie jak w próbie
100-elementowej.
(C) Jednakże firma stwierdziła, że nie jest w stanie znaleźć 400 konsumentów, których można poddać badaniu
statystycznemu. Czy w tym przypadku można zmniejszyć wielkość próby wymaganą do oszacowania udziału
produktu zagranicznego w amerykańskim rynku?
(D) Zaproponuj inne działania, które zmniejszą rozpiętość przedziału ufności udziału produktu zagranicznego
w amerykańskim rynku i wyznacz ten krótszy przedział. Rozważana firma nie zaakceptowała nowego
przedziału ufności. Wyjaśnij dlaczego?
```{r}
#A
#Przedział ufności dla frakcji
n <- 100
k <- 34
alfa <- 1 - 0.95
u.alfa <- qnorm(1-alfa/2)
lewy.koniec <- round((k/n)-u.alfa*sqrt((k*(1-k/n))/(n*n)),4)
prawy.koniec <- round((k/n)+u.alfa*sqrt((k*(1-k/n))/(n*n)),4)
rozpiencie <- prawy.koniec - lewy.koniec
cat("Przedział ufności  dla udziału produktu zagranicznego w rynku amerykańskim na poziomie ufności 0.95 z próbą 100-elementową: (",lewy.koniec,";",prawy.koniec,")","\n","Rozpięcie: ",rozpiencie,"\n")
```

```{r}
#B
n_new <- 400
k <- 34*4 #ponieważ liczebność próby wzrosla w 4 razy
alfa <- 1 - 0.95
u.alfa <- qnorm(1-alfa/2)
lewy.koniec <- round((k/n_new)-u.alfa*sqrt((k*(1-k/n_new))/(n_new*n_new)),4)
prawy.koniec <- round((k/n_new)+u.alfa*sqrt((k*(1-k/n_new))/(n_new*n_new)),4)
rozpiencie <- prawy.koniec - lewy.koniec
cat("Przedział ufności  dla udziału produktu zagranicznego w rynku amerykańskim na poziomie ufności 0.95 z próbą 400-elementową: (",lewy.koniec,";",prawy.koniec,")","\n","Rozpięcie: ",rozpiencie,"\n")
```

```{r}
#C
m <- 400
k <- 34*4
d <-  0.047 # maksymalny błąd szacunku
alfa <- 1 - 0.95
u.alfa <- qnorm(1-alfa/2)
n_min <- ceiling(((u.alfa/d)^2)*k*(1-k/m)/m)
n_min
```
**Zadanuie 6.3**
Badano celność strzelania do celu policjantów pewnego komisariatu. Na 450 oddanych
strzałów wyliczano s^2 = 15. Znajdź przedział ufności dla wariancji na poziomie ufności 0.98.
```{r}
n <- 450 #duża próba
s2 <- 16 #wariancja
alfa <- 1 - 0.98
u.alfa <- round(qnorm(1-alfa/2),3)
lewy.koniec <- round(s2/((1+(u.alfa/sqrt(2*n)))^2),3)
prawy.koniec <- round(s2/((1-(u.alfa/sqrt(2*n)))^2),3)
rozpiencie <- prawy.koniec - lewy.koniec
cat("98% przedziałem ufności dla wariancji jest przedzial (",lewy.koniec,";",prawy.koniec,")","\n","Rozpięcie: ",rozpiencie,"\n")
##NA POZIOMIE ?ISTOTNOŚCI?(ufności) 0.95: PRZEDZIA --- POKRYWA/ZAWIERA WARIANCJĘ CELNOŚCI STRZELANIA
```




